臺灣高等法院刑事裁定
109年度抗字第1043號
抗  告  人  
即  被  告  馬裴祐



指定辯護人  任孝祥律師（義辯）
上列抗告人即被告因強盜案件，不服臺灣士林地方法院中華民國
109年6月18日羈押之裁定（109年度訴字第228號），提起抗告，
本院裁定如下：
    主  文
抗告駁回。
    理  由
一、抗告意旨略以：㈠依告訴人李軒儀、共犯即少年劉○富（名字
    、年籍均詳卷）及被告甲○○之陳述，被告之手段顯未達到「
    至使不能抗拒」之程度，故被告至多僅涉犯加重搶奪罪，而
    非加重強盜罪。被告所涉犯之罪既非最輕本刑5年以上之罪
    ，自不得依重罪羈押規定羈押被告。㈡本件亦無相當理由足
    認被告有滅證或串供之虞，且被告無暴力犯罪之前案紀錄，
    案發時年僅19歲，僅因涉世未深，思慮欠週，加上經濟壓力
    下，始犯下本案，於案發後已深感悔悟，且以行動配合檢警
    偵查，故本件亦無羈押之必要性，應可改採具保、責付、限
    制住居等替代手段。綜上，原裁定有上揭諸多瑕疵可指，爰
    請撤銷原裁定，發回原審法院另為適法之裁定云云。
二、按羈押之目的，在於確保刑事偵查、審判程序之完成及刑事
    執行之保全。被告究竟有無刑事訴訟法第101條、第101條之
    1所規定之羈押要件，應否羈押，以及羈押後其羈押原因是
    否仍然存在，有無繼續羈押之必要，事實審法院本得斟酌訴
    訟進行程度及其他一切情形而為認定，故受羈押之被告除確
    有刑事訴訟法第114條所列情形之一者外，其應否羈押或延
    長羈押，事實審法院自有認定裁量之權，苟無濫用其權限之
    情形，即不得任意指為違法（最高法院106年度台抗字第578
    號裁定意旨參照）。又對於被告羈押與否之審查，其目的既
    僅在判斷有無實施羈押強制處分之必要，並非認定被告有無
    犯罪之實體審判程序，關於羈押之要件，即無須經嚴格證明
    ，以經釋明得以自由證明為已足，至於被告是否成立犯罪，
    乃本案實體上應予判斷之問題。
三、經查：
  ㈠被告因強盜案件，前經原審訊問被告後，認被告坦承起訴書
    所載犯行，且有起訴書所載各項證據可佐，足認被告涉犯攜
    帶兇器強盜罪之犯罪嫌疑重大。而被告所涉上開犯罪，係最
    輕本刑有期徒刑5年以上之罪，其於警詢及偵訊之初，原供
    稱係劉○富指示其尾隨告訴人、提供擊破器毆打告訴人、所
    得財物均由劉○富取走等詞，嗣改稱係自己決定尾隨告訴人
    、持彈簧刀毆打告訴人、所得財物由其取走後再分給劉○富
    等詞，且就犯案之緣由、動機，前後翻異不一，並就尾隨告
    訴人、有無聯繫上游、有無事前約定報酬等節，所述均與劉
    ○富有所不符，且由於被告在偵查之初，有將主要責任推卸
    給劉○富之避重就輕以觀，足認被告有因涉犯重罪，為求脫
    免減輕自身罪責，而有與其他共犯勾串之虞，又關於告訴人
    所持現金之來源，告訴人與被告、劉○富間供述不一，被告
    於案發後，將除現金以外之其他搶得物品棄置，有事實足認
    被告有滅證或勾串之虞，參以現今通訊技術發達，如不予羈
    押被告，被告能利用諸多管道藉機與共犯或證人勾串，有羈
    押之原因及必要，遂於民國109年6月18日依刑事訴訟法第10
    1條第1項第2款、第3款規定，裁定羈押被告，並禁止接見通
    信在案。經核與卷內訴訟資料尚無不合，其認事、用法亦無
    違誤或不當，應予維持。
  ㈡被告雖以前詞提抗告，然查：　　
  ⒈原審係依憑被告之供述、告訴人、劉○富等人之證述、新光吳
    火獅紀念醫院診斷證明書、路口監視錄影畫面、行車紀錄器
    翻拍照片、扣案彈簧刀照片、現場勘察照片、對話紀錄翻拍
    照片及扣案彈簧刀等起訴書所載各項事證，經互核印證結果
    ，始認被告涉犯本件攜帶兇器強盜罪之犯罪嫌疑重大，是原
    審業已釋明其認定被告犯罪嫌疑重大之理由，經核並無違誤
    或不當之處。而原審關於上述犯罪嫌疑之認定，僅在判斷有
    無對被告實施羈押強制處分之要件，並非認定被告有無成立
    犯罪之實體審判程序，無須經嚴格證明，以經釋明得以自由
    證明為已足，至於被告究否成立犯罪，乃本案日後審理時應
    予判斷之問題。是以被告徒執上揭一㈠所示情詞抗告，指稱
    被告所為並未「至使不能抗拒」，僅構成加重搶奪罪，而非
    加重強盜罪，故原審以重罪羈押規定裁定羈押被告，並非合
    法云云，尚無足取。
  ⒉又被告就本案之犯罪動機、目的、角色分配、持用兇器、所
    得財物去向、有無事前謀議、聯繫上游等節，先後所述不一
    ，且與共犯劉○富所陳亦多有不合，業經原審說明在案，而
    稽之被告到案後並未吐實，更將主要責任推卸於共犯劉○富
    ，且本案係屬至少2人以上共犯之暴力財產犯罪，究竟尚有
    何人共犯，被告確切之犯罪角色及參與程度為何，均賴進一
    步調查釐清，則在被告與共犯劉○富供述不一之情況下，佐
    以被告於本件犯案得手後，僅留下現金，其餘犯罪所得（諸
    如證件、借據、存摺、提款卡等物）均加以棄置，自有事實
    或相當理由足認其有勾串共犯或湮滅罪證之高度危險。再者
    ，倘若任由被告具保在外，以現今通訊軟體技術便捷、迅速
    、私密之特性，其極易透過通訊軟體對外聯繫，而增加與共
    犯或證人勾串之高度風險，本件案情恐將難以釐清。復衡諸
    目前本案審理之進度、國家刑事司法權之有效行使、公共利
    益維護、被告人身自由私益及防禦權受限制程度等情，經斟
    酌比例原則，實無從以具保或其他侵害人身自由較輕微之方
    式取代羈押。準此，本件確有羈押之原因及其必要，應屬灼
    然明甚，故原審認有上揭羈押原因及必要性，並無不合；而
    被告既有勾串或滅證之虞，原審審酌本案情節，因而裁定禁
    止接見通信，於法同屬有據，亦未違反比例原則。至被告以
    其無前科紀錄、年輕識淺、深感悔悟且配合檢警偵辦等節，
    指稱本件無羈押之必要云云，然上揭各節與其是否應予羈押
    並無必然關聯，自不能執此否定本案羈押之必要性。是以被
    告徒執上揭一㈡所示情詞抗告，指稱本件並無羈押之原因及
    必要，應以具保等方式取代羈押云云，容屬無謂之爭執，同
    無足取。
四、綜上所述，原審以被告犯罪嫌疑重大，具有羈押原因及必要
    性，因而依前揭規定裁定羈押被告，並禁止其接見通信，核
    無違誤或不當。被告徒執前詞提起抗告，指摘原裁定不當，
    為無理由，應予駁回。
據上論斷，應依刑事訴訟法第412條，裁定如主文。
中　　華　　民　　國　　109 　年　　7 　　月　　2 　　日
　　　　　　　　　刑事第十五庭  審判長法　官  劉興浪
　　　　　　　　　　　　　　　　　    法　官  古瑞君
　　　　　　　　　　　　　　　　　    法　官  陳信旗
以上正本證明與原本無異。
不得再抗告。
                                      書記官  董佳貞
中　　華　　民　　國　　109 　年　　7 　　月　　2 　　日